最高法院刑事判決　　　　　　　　　　　　　　　九十三年度台上字第六０七０號
　　上　訴　人　甲○○
　　　　　　　　乙○○
　　右　一　人
　　選任辯護人　梁智豪律師
右上訴人等因違反毒品危害防制條例案件，不服台灣高等法院高雄分院中華民國九十
三年七月二十二日第二審判決（九十三年度上訴字第三八五號，起訴案號：台灣高雄
地方法院檢察署九十二年度偵字第一０一九號），提起上訴，本院判決如左：
    主  文
原判決關於乙○○部分撤銷，發回台灣高等法院高雄分院。
其他上訴駁回。
    理  由
一、發回部分：
本件原判決認定上訴人乙○○與甲○○共同基於販賣第二級毒品安非他命牟利之概括
犯意聯絡，於民國九十一年十二月二十八日十一時三十八分許，先由甲○○在桃園縣
楊梅鎮東流里二十六號住處內，以電話與綽號「大箇呆」（或「大遊覽車」）之不詳
姓名成年女子聯絡，以新台幣（下同）五千元之代價，售賣安非他命六小包予「大箇
呆」。翌（二十九）日，「大箇呆」依約前往台南縣新化鎮○○路一００號之十九乙
○○住處拿取安非他命，但未付款，嗣僅支付三千元予乙○○，乙○○再轉交予甲○
○。乙○○、甲○○復賡續其售賣安非他命牟利之犯意聯絡，由甲○○於同年（原判
決誤書為「九十二年」）十二月三十日七時四十一分，以電話與黃禎祥（綽號「順仔
」，另案審理）聯繫，約定以每公斤四十五萬元之價格，向黃禎祥販入安非他命。九
十二年一月二日十時許，甲○○駕車前往高雄市左營區○○○路與明仁路口「麥當勞
」速食店前，黃禎祥將五大包安非他命（每包重約一公斤，共重約五公斤）交付甲○
○，分別藏放在兩個禮盒內；除其中一包為甲○○、乙○○共同意圖售賣而販入者外
，其餘四包則因黃禎祥住處日前遭搜索，而暫交甲○○保管，並委託代為運輸至桃園
車站交付不詳姓名之人。甲○○即將之分別放置於小客車右前座及左後座之腳踏墊處
，再前往台南縣新化鎮○○路一００號之十九搭載乙○○，二人與黃禎祥基於共同之
犯意聯絡，以小客車運輸該五包安非他命，擬北上伺機售賣其中之一包牟利。迨同日
下午二時二十分許，行經中山高速公路新營收費站時，為警查獲等情，爰撤銷第一審
關於乙○○部分之判決，改判論處乙○○共同連續販賣第二級毒品罪刑。固非無見。
惟查：(一)刑法上之牽連犯，係指行為人意念中祇欲犯某罪，而其實施犯罪之方法，或
實施犯罪之結果，觸犯目的行為以外之其他罪名而言。亦即，必以犯一罪之方法行為
犯他罪，或以犯一罪之結果行為犯他罪，方有牽連關係可言。其數罪間有無方法或結
果行為與目的行為之牽連關係存在，並應參酌行為時客觀之事實以為決定，亦即在客
觀上認其方法或結果行為，與犯罪之目的行為，有不可分離之直接密切關係者，始克
成立。原判決認定黃禎祥交付甲○○之五大包安非他命，除其中一包為乙○○、甲○
○共同意圖售賣而販入者外，其餘四包係因黃禎祥住處於日前遭搜索，而暫交甲○○
保管，並委託代為運輸至桃園車站交付不詳姓名之人等情。並以乙○○所犯販賣第二
級毒品罪與運輸第二級毒品罪，有方法結果之牽連關係，為裁判上一罪，應從較重之
販賣第二級毒品罪處斷；關於運輸第二級毒品部分，雖未經起訴，因與起訴之有罪部
分有裁判上一罪關係，為起訴效力所及，自得併予審理（見原判決第十二面第六行至
第八行、第十二行至第十四行）。但就乙○○因售賣而販入毒品，在犯罪之方法上或
其犯罪之結果上，與其另外受託運輸毒品之行為，何以具有不可分離之直接密切關係
，而得論以牽連犯？則未敘明其憑以論斷之依據，難謂於法無違。(二)依原判決認定之
事實，甲○○係先以電話與黃禎祥約定販入安非他命後，再駕車前往高雄市，由黃禎
祥交付五大包之安非他命，分別藏放在兩個禮盒內，除其中一包為乙○○、甲○○共
同意圖售賣而販入者外，其餘四包乃黃禎祥暫交甲○○保管，並委託代為運輸至桃園
車站交付不詳姓名之人，甲○○旋將之放置於小客車右前座及左後座之腳踏墊處，然
後前往台南縣新化鎮搭載乙○○。如果無訛，乙○○僅事先與甲○○有共同販入安非
他命售賣牟利之犯意聯絡，且黃禎祥交付甲○○之五包安非他命，係分別藏放在兩個
禮盒內，甲○○於收受後，始前往接載乙○○，乙○○對於禮盒內另有黃禎祥委託甲
○○保管、運輸之四包安非他命，是否知情並有共同運輸之犯意聯絡？尚非無疑。原
判決僅論敘乙○○就販入安非他命部分，與甲○○有犯意聯絡及行為分擔（見原判決
第七面第十八行至第九面第九行），但對於黃禎祥委託甲○○運輸安非他命部分，乙
○○何以亦有共同之犯意聯絡？則未敘明其憑以認定之證據及理由，遽依共同正犯論
處（見原判決第十二面第五行至第六行），亦嫌速斷。上訴意旨指摘原判決關於乙○
○部分違背法令，尚非全無理由，應認有撤銷發回更審之原因。再，原判決關於乙○
○不另為無罪判決諭知之部分，基於審判不可分原則，應併發回之。
二、駁回部分：
按上訴期間為十日，自送達判決後起算，刑事訴訟法第三百四十九條前段定有明文。
本件經原審判決後，於九十三年七月三十日送達判決於上訴人甲○○收受，有送達證
書可稽（見原審卷第一九六頁），計至同年八月九日止，上訴期間即已屆滿（上訴人
羈押於台灣高雄看守所，且向該所長官提出上訴書狀，不生在途期間問題），而該期
間之末日又非星期日、紀念日或其他休息日，乃甲○○遲至同月十一日始向該所長官
提出上訴書狀，顯已逾期，其上訴自非合法，應予駁回。
據上論結，應依刑事訴訟法第三百九十七條、第四百零一條、第三百九十五條前段，
判決如主文。
中　　　華　　　民　　　國　　九十三　　年　　 十一 　　月　　 十八 　　日
                              最高法院刑事第四庭
                                  審判長法官  紀　俊　乾
                                        法官  黃　正　興
                                        法官  劉　介　民
                                        法官  陳　東　誥
                                        法官  林　秀　夫
      右正本證明與原本無異
                                              書  記  官
中　　　華　　　民　　　國　　九十三　　年　　 十一 　　月　　二十二　　日
                                                                        Ｖ
